臺灣橋頭地方法院刑事判決　　　　　　　110年度侵訴字第2號
公　訴　人　臺灣橋頭地方檢察署檢察官　　　　　　　　
被　　　告　周子皓　男　民國77年12月14日生
　　　　　　　　　　身分證統一編號：D122252897號　
　　　　　　　　　　住臺南市關廟區花園一街279巷25號
　　　　　　　　　　居高雄市三民區正忠路351巷1-1號14樓
選任辯護人　張鈞棟律師
          　張介鈞律師
上列被告因妨害性自主案件，經檢察官提起公訴（108年度偵字
第13243號），本院判決如下：
    主  文
周子皓犯乘機性交罪，處有期徒刑貳年。緩刑伍年，緩刑期間付
保護管束，並應：（一）向公庫支付新臺幣陸萬元；（二）向指
定之政府機關、政府機構、行政法人、社區或其他符合公益目的
之機構或團體，提供貳佰肆拾小時之義務勞務；（三）接受法治
教育肆場次。
    事  實
一、周子皓係中古車銷售員，於民國108年11月6日，透過臉書及
    LINE通訊軟體，認識洽詢中古車之代號AV000-A108280 號成
    年女子（真實姓名年籍詳卷，下稱Ａ女），遂邀約Ａ女於同
    日16時見面，並於同日16時51分許，駕駛車牌號碼AQS-2067
    號自小客車，前往高雄市旗山區北清宮廣場搭載Ａ女，至附
    近試乘車輛，並在車內聊天交談後，停在該區附近空地。詎
    周子皓與Ａ女交談互動過程中，已發覺Ａ女之言語表達及應
    對反應均較低弱，知悉Ａ女具有智能障礙之情形，竟基於乘
    機性交之犯意，利用Ａ女因心智缺陷，無法充分理解性交意
    涵而不能或不知抗拒之狀態，於同日17時許，在該車內後座
    試圖以其性器插入Ａ女陰道，惟因故未成，而改以其手指插
    入Ａ女陰道之方式，對Ａ女為性交1 次得逞。嗣周子皓搭載
    Ａ女返回Ａ女住處附近下車，Ａ女旋即前往鄰居即代號AV00
    0 -A108280D號女子（真實姓名年籍詳卷，下稱C女）住處哭
    訴下體疼痛等情，經C女聯絡在派出所擔任志工之代號AV000
    -A108280C號女子（真實姓名年籍詳卷，下稱B女），2 人偕
    同Ａ女報警處理，嗣經警調閱Ａ女住家附近監視器畫面，因
    而循線查悉上情。
二、案經高雄市政府警察局旗山分局報告臺灣橋頭地方檢察署檢
    察官偵查起訴。
　　理　由
壹、程序部分：
一、按行政機關、司法機關及軍法機關所製作必須公示之文書，
    不得揭露被害人之姓名、出生年月日、住居所及其他足資識
    別被害人身分之資訊，性侵害犯罪防治法第2條第1項、第12
    條第2 項分別定有明文。另性侵害犯罪防治法第12條所定其
    他足資識別被害人身分之資訊，包括被害人照片或影像、聲
    音、住址、親屬姓名或其關係、就讀學校與班級或工作場所
    等個人基本資料，性侵害犯罪防治法施行細則第6 條亦有明
    定。查本案被告周子皓所犯之刑法第225條第1項乘機性交罪
    ，屬性侵害犯罪防治法所稱之性侵害犯罪，因本院所製作之
    本案判決屬必須公示之文書，為避免被害人Ａ女之身分遭揭
    露，乃對於Ａ女及其鄰居友人B女、C女之真實姓名年籍資料
    等足資識別被害人身分之資訊，均予以隱匿，合先敘明。
二、又被告以外之人於審判外之陳述，雖不符刑事訴訟法第159
    條之1至第159條之4 之規定，而經當事人於審判程序同意作
    為證據，法院審酌該言詞陳述或書面陳述作成時之情況，認
    為適當者，亦得為證據；當事人、代理人或辯護人於法院調
    查證據時，知有第159條第1項不得為證據之情形，而未於言
    詞辯論終結前聲明異議者，視為有前項之同意，刑事訴訟法
    第159條之5定有明文。查本判決以下所引用之傳聞證據，業
    經檢察官、被告周子皓及其辯護人於本院準備程序及審判程
    序均表示同意有證據能力（侵訴卷第69至71 頁、第143頁至
    第146頁、第233頁），或未於言詞辯論終結前聲明異議（侵
    訴卷第234至245頁），又本院審酌此等證據作成時之情況，
    並無違法取證之不法情狀，認適足以作為本案之證據，依刑
    事訴訟法第159條之5規定，均有證據能力。
貳、認定犯罪事實所憑證據及理由：
一、上揭犯罪事實，業據被告於本院準備程序及審判程序坦承不
    諱（侵訴卷第143頁、第232頁），核與證人即告訴人Ａ女於
    偵查中之指訴（他卷第41頁至第53頁）、證人B 女於警詢及
    偵查之證述（警卷第19頁至第21頁；他卷第5至7頁、99頁至
    103頁）、證人C女於警詢及偵查之證述（警卷第23頁至第25
    頁；他卷第9至11頁、99頁至第103頁）大致相符，復有受理
    疑似性侵害事件驗傷診斷書（偵卷彌封袋內）、衛生福利部
    旗山醫院110年9月17日旗醫醫字第0000000000號函（侵訴卷
    第133頁）、監視器畫面翻拍照片11張（警卷第33頁至第45
    頁；他卷第71頁至第83頁）、車牌號碼AQS- 2067號車輛詳
    細資料報表（警卷第59頁；他卷第31頁）、Ａ女於被告臉書
    粉絲專頁上留言紀錄擷圖（警卷第55頁）、Ａ女與被告之臉
    書對話紀錄擷圖照片（偵卷第41至42頁）、Ａ女與被告案發
    前後LINE對話紀錄擷圖（警卷第47頁至第49頁），及Ａ女、
    B女、C女之代號與真實姓名對照表及戶籍資料（偵卷彌封袋
    內）、高雄市政府社會局家庭暴力及性侵害防治中心110年3
    月15日高市家防性密字第00000000000 號函所附個案輔導報
    告（不公開卷第49至50頁）附卷可稽。此外，案發後於Ａ女
    外陰部及陰道深部以棉棒採證檢測結果，均未發現精子細胞
    ，但檢出同一種男性Y染色體DNA-STR型別，與被告型別相符
    ，不排除其來自被告或與其具同父系血緣關係之人等情，有
    內政部警政署刑事警察局109年1月3日刑生字第0000000000
    號鑑定書可參（偵卷第19頁至第22頁），核與被告供承情節
    相符，故被告所供認之前揭性侵情節，應堪認定屬實。
二、又Ａ女因中度智能障礙而領有身心智能障礙證明，有高雄市
    旗山區公所110年2月24 日高市旗區社字第11030238100號函
    所附身心障礙者鑑定表（不公開卷第11至28頁）、Ａ女之身
    心障礙證明（偵卷彌封袋內）在卷可稽，且Ａ女於案發後經
    聲請監護宣告而於109年6月1 日為鑑定結果，亦認Ａ女從小
    即為智能不足，理解能力差，反應遲緩，認知測驗中有關計
    算能力、記憶力、抽象思考能力及現實反應能力，均或多或
    少有缺損無法完全回復，而建議為輔助宣告，嗣據臺灣高雄
    少年及家事法院裁定准予為輔助宣告在案，業經本院調取該
    監護宣告卷宗暨所附精神鑑定報告書、身心障礙證明、高雄
    醫學大學附設中和紀念醫院診斷證明書存卷供參（監宣卷第
    44至48頁），前開鑑定雖為本案後所為，然與本案犯行時間
    僅相距數月，且Ａ女自小即有該發展遲緩之智能缺陷而無法
    回復，自足認Ａ女於本案遭性侵時，亦處於該心智缺陷之狀
    態。再觀諸Ａ女於偵查中作證時，對於問題均僅能簡短答覆
    ，時有沈默不語之情形，難以言語詳盡表達自身感受，陳述
    及表達能力顯未達其年齡所應有之狀態。另經本院於審理中
    再送請高雄醫學大學附設中和紀念醫院鑑定結果，Ａ女屬於
    中度智能障礙，其外顯症狀包括與人互動難以維持適當的眼
    神接觸、言語表達簡短且內容較貧乏，反應較慢，問題解決
    及因應能力不足，故遇到不知如何處理應變的情境，可能無
    回應或回答不知道，對於性行為（性交）的認知概念仍不完
    全清楚，雖能明確區辨什麼樣的人碰觸自己身體為喜歡或不
    喜歡，並對本案過程，明顯感到不喜歡及害怕，然因其心智
    缺陷（中度智能障礙），不知如何處理應變當下情境，其拒
    絕及抗拒能力明顯不足；依據會談結果，Ａ女明顯對於當時
    事件感到害怕，也有疑似創傷後壓力症等相關症狀，然其整
    體創傷後壓力症狀表現並不顯著，惟中度智能障礙個案其智
    能狀態相當於6至9歲的兒童，對性行為過程雖感到不舒服，
    但可能礙於對性侵害嚴重性的認知不足，故與一般正常成人
    相比，在遭受性侵害的創傷後壓力反應較不明顯，故難以用
    此相關症狀來判斷其受侵害的程度。另於鑑定過程中，亦可
    見Ａ女顯然較害羞，眼睛常不敢直視談話者，口語表達小聲
    、語句表達簡短、反應較慢，語言理解能力亦較弱，一般日
    常對話也僅能簡短回應，言語表達較貧乏，對於較深入的詢
    問多回答不知道或不記得，談及本案過程表示害怕、不喜歡
    ，然問及當時如何處理，則回答「不知道、忘記了」，可知
    Ａ女面臨本案情境時，因應及表示拒絕的能力不足；又談及
    兩性關係與性的認知時，Ａ女對於「性行為」之意思無法具
    體回答，雖對於身體親密接觸可明確表示好惡，但拒絕能力
    顯不足，綜觀而言，Ａ女雖有交友的慾望，但對兩性關係的
    互動期待主要是「吃飯、逛街」，對於「性行為」、「男女
    朋友」的認知理解模糊，人我界線亦較為模糊等情，有高雄
    醫學大學附設中和紀念醫院精神鑑定報告書可參（侵訴卷第
    105至111頁）。綜上各情，足見Ａ女雖仍有交友需求，但並
    非以發生性關係為前提，然因患有中度智能障礙，對於語言
    理解表達、性行為、兩性認知及交友互動界線等能力，均屬
    模糊，且問題解決及因應能力不足，所得採取之自我保護措
    施有限，而處於不能或不知抗拒之程度；又Ａ女日常對談均
    有顯較害羞、語句簡短、反應較慢等情狀，顯與同齡女子所
    應有之言談行為舉止有異，另參酌Ａ女先前與被告之LINE對
    話中，Ａ女尚詢問被告是否要吃糖果（軟糖）等語（他卷第
    87頁），明顯流露稚態純真之情，與前揭鑑定報告所載中度
    智能障礙之心智年齡約6至9歲兒童程度相符，足證被告案發
    前透過與Ａ女交談互動等過程，實已對此有所知悉。故綜核
    上開卷證，足認被告前揭任意性自白，與事實相符，洵堪採
    信。綜上所述，本案事證明確，被告上開犯行，足以認定，
    應予依法論科。　
參、論罪：
一、按所謂「性交」者，謂非基於正當目的所為之下列性侵入行
    為：一、以性器進入他人之性器、肛門或口腔，或使之接合
    之行為；二、以性器以外之其他身體部位或器物進入他人之
    性器、肛門，或使之接合之行為，刑法第10 條第5項定有明
    文。而刑法第225條第1項乘機性交罪，係以保護辨識能力低
    弱之被害人為意旨，凡對於男女利用其精神、身體障礙、心
    智缺陷或其他相類之情形，不能或不知抗拒而為性交者而為
    之處罰。本案被告係利用Ａ女中度智能不足之心智缺陷，致
    不知或不能抗拒之情形，進而以手指插入陰道之方式對Ａ女
    為性交行為，業據認定如前，自符合前揭刑法規定乘機性交
    之構成要件。故核被告所為，係犯刑法第225條第1項之乘機
    性交罪。又被告欲先以其生殖器插入Ａ女陰道，惟因故無法
    插入，而改以其手指插入Ａ女陰道，乃均基於同一乘機性交
    之犯意接續所為，應全部包含予同一乘機性交行為中予以評
    價，而論以一罪。
二、按刑之量定，為求個案裁判之妥當性，法律固賦予法院裁量
    權，但此項裁量權之行使，除應依刑法第57條規定，審酌行
    為人及其行為等一切情狀，為整體之評價，並應顧及比例原
    則與平等原則，使罪刑均衡，輕重得宜，以契合社會之法律
    感情。次按刑法第59條規定犯罪之情狀可憫恕者，得酌減其
    刑。其所謂「犯罪之情狀」，與同法第57條規定科刑時應審
    酌之一切情狀，並非有截然不同之領域，於裁判上酌減其刑
    時，應就犯罪之一切情狀，予以全盤考量，審酌其犯罪有無
    可憫恕之事由，亦即有無特殊之原因及環境，在客觀上足以
    引起一般同情，以及宣告法定最低度刑，是否猶嫌過重等為
    斷（最高法院95年度台上字第6157號判決意旨參照）。而刑
    法第225條第1項之乘機性交罪，法定刑為3 年以上10年以下
    有期徒刑，刑度非輕，然對於精神、身體障礙、心智缺陷或
    其他相類之情形，不能或不知抗拒而為性交之行為者，其原
    因動機不一，犯罪情節未必盡同，故有依客觀之犯行與主觀
    之惡性二者加以考量其情狀，審酌是否有可憫恕之處，適用
    刑法第59條規定酌量減輕其刑，期使個案裁判之量刑，能斟
    酌至當，符合罪刑相當原則及比例原則。查本案被告與Ａ女
    間乃透過網路認識，年齡尚屬相近，且案發前已有互動，而
    於相約外出之際，利用Ａ女心智缺陷而不能或不知抗拒之狀
    態，以手指進入陰道之方式對Ａ女為性交行為，所為固應予
    責難；然考量被告前未曾有任何犯罪科刑紀錄，有臺灣高等
    法院被告前案紀錄表存卷可參（侵訴卷第17頁），復酌以被
    告犯後業已坦承犯行，且積極與Ａ女達成調解，並已如數給
    付調解金額完畢，此有調解筆錄及匯款申請書在卷為憑（侵
    訴卷第185至186 頁、第215頁），並已獲告訴人諒解而請求
    從輕量刑並賜予緩刑之判決，有告訴人具狀之刑事陳述狀可
    按（侵訴卷第207頁、第251頁），復據告訴代理人當庭陳明
    在卷（侵訴卷第248 頁）。綜合考量被告前科素行尚佳，及
    其犯後終知填補其犯行所造成之損害，堪認有所悔意，依社
    會一般觀念及法律情感，就其所犯之罪縱依上開法定最低本
    刑有期徒刑3 年論處，仍嫌過重，在客觀上足以引起一般人
    之同情，堪認其犯罪之情狀尚有情堪憫恕之處，爰依刑法第
    59條規定，酌減其刑。
肆、刑罰裁量：
一、爰以行為人之責任為基礎，審酌被告透過網路認識Ａ女，復
    相約見面，因彼此互動交談過程，業已知悉Ａ女有前揭心智
    缺陷情形，竟為滿足一己私慾，利用Ａ女認知及反應能力較
    弱，不能或不知抗拒下，以手指插入陰道之方式對Ａ女為性
    交1 次，所為實屬可議；惟念被告犯後終已坦承犯行，並積
    極與Ａ女達成調解、依約賠償，而已獲得Ａ女諒解，業如前
    述，堪認知所悔悟，犯後態度尚佳，參以被告先前並無任何
    犯罪前科，有臺灣高等法院被告前案紀錄表可參（侵訴卷第
    17頁），素行尚佳，再考量其本案犯行之行為手段、方式、
    情節、對Ａ女之侵害程度及所生影響（如鑑定報告書所述）
    ，兼衡其智識程度及家庭生活狀況【自述大學肄業，已婚育
    有3名未成年子女，現從事二手車銷售員，月入約新臺幣（
    下同）3至5萬元，與配偶及2名子女同住（侵訴卷第247至第
    248頁）】等一切情狀，量處如主文所示之刑。
二、又被告未曾因故意犯罪受有期徒刑以上刑之宣告，有其前揭
    前案紀錄表為憑，其因一時失慮，致罹刑典，然業已坦承犯
    行，且與Ａ女達成調解並依約賠償，而獲得告訴人諒解，告
    訴人亦具狀請求本院給予被告緩刑之宣告（侵訴卷第207 頁
    及第251 頁），業如前述，堪認被告已知所悔悟。本院審酌
    上情，信被告經此刑之宣告後，應知警惕而無再犯之虞，故
    認前開對其所宣告之刑，以暫不執行為當，爰依刑法第74條
    第1項第1款規定，宣告緩刑5 年，以啟自新。又為導正被告
    之法治觀念及行為，以預防再犯，爰併依刑法第74 條第2項
    第5款及第8款規定，宣告被告應於緩刑期間內，向指定之政
    府機關、政府機構、行政法人、社區或其他符合公益目的之
    機構或團體，提供240 小時之義務勞務，及接受法治教育課
    程4場次，另依刑法74條第2項第4 款規定，命被告向公庫支
    付6萬元，同時依刑法第93條第1 項第2款規定，宣告被告應
    於緩刑期間付保護管束。又依刑法第75 條之1第1項第4款規
    定，違反上開負擔情節重大，足認原宣告之緩刑難收其預期
    效果，而有執行刑罰之必要者，得撤銷緩刑之宣告，附此敘
    明。　　
據上論斷，應依刑事訴訟法第299條第1項前段，刑法第225條第1
項、第59條、第74條第1項第1款、第2項第4款、第5款、第8款、
第93條第1項第1款及第2款，判決如主文。
本案經檢察官黃雯麗提起公訴，檢察官林世勛到庭執行職務。
中　　華　　民　　國　　111 　年　　1 　　月　　21　　日
　　　　　　　　　刑事第三庭　審判長法　官　張瑋珍
　　　　　　　　　　　　　　　　　　法　官　彭志崴
　　　　　　　　　　　　　　　　　　法　官　羅婉怡
以上正本證明與原本無異。
如不服本判決應於收受送達後20日內向本院提出上訴書狀，並應
敘述具體理由；如未敘述上訴理由者，應於上訴期間屆滿後20日
內向本院補提理由書（均須按他造當事人之人數附繕本）「切勿
逕送上級法院」。
中　　華　　民　　國　 111　　年　　1 　　月　　21　　日
　　　　　　　　　　　　　　　　　  書記官  周耿瑩

附錄本案論罪科刑法條：
中華民國刑法第225條：
對於男女利用其精神、身體障礙、心智缺陷或其他相類之情形，
不能或不知抗拒而為性交者，處3年以上10年以下有期徒刑。
對於男女利用其精神、身體障礙、心智缺陷或其他相類之情形，
不能或不知抗拒而為猥褻之行為者，處6月以上5年以下有期徒刑
。
第一項之未遂犯罰之。